【裁判字號】    95,訴,830
【裁判日期】    950830
【裁判案由】    偽造有價證券
【裁判全文】
臺灣桃園地方法院刑事判決               95年度訴字第830號
公  訴  人  臺灣桃園地方法院檢察署檢察官
被      告  丙○○
指定辯護人  本院公設辯護人  戊○○
上列被告因偽造有價證券案件，經檢察官提起公訴（九十四年度
偵字第一０七八八號、第一九八五七號），本院判決如下：
    主  文
丙○○連續意圖供行使之用，而偽造有價證券，處有期徒刑參年
。如附表所示之偽造本票均沒收。
    事  實
一、丙○○因所召集之互助會停標，因而召開協調會與互助會活
    會會員約定按月給付本票一紙作為清償，詎丙○○因其信用
    不佳，恐活會會員拒收其所簽發之本票，竟未得其夫乙○○
    （丙○○與乙○○嗣於民國九十一年八月二十三日離婚）之
    同意，基於意圖供行使之用而偽造有價證券之概括犯意，分
    別於附表所示本票簽發日之前一日或二日，在其桃園縣龜山
    鄉○○街二八四號住處，要求其不知情之次女李明珮於其所
    提供之空白本票上，依其指示填載如附表所示之日期及金額
    後，丙○○再分別於如附表所示之本票發票日，持往桃園縣
    龜山鄉○○路四七號乙○○住處，擅自取出乙○○置於房間
    內之印章，於其所持本票之發票人欄內，連續盜蓋乙○○之
    印章而偽造如附表所示之本票，偽造完成後，遂將乙○○之
    印章置回原處，再於附表所示之本票發票日翌日，將所偽造
    本票，裝入信封袋內，交付其不知情之長女李芯羚（原名李
    明真），並通知會員甲○○、丁○○○及己○○等人前往李
    芯羚住處領取上開本票而行使之。丙○○於九十四年五月二
    十七日，其上開犯罪未經發覺前，向臺灣桃園地方法院檢察
    署具狀自首犯罪，並接受裁判。
二、案經丙○○自首暨臺灣桃園地方法院告發由臺灣桃園地方法
    院檢察署檢察官偵查起訴。
    理  由
一、上開事實，業據被告丙○○坦承不諱，且經證人乙○○、李
    明珮於檢察官偵查中證述甚詳（見九十四年度偵字第一０七
    八八號卷第二十一至二十二頁），並有如附表所示之偽造本
    票附卷可稽（見同上偵查卷第三十一至三十三頁、第五十六
    至五十七頁）。至證人即互助會員己○○雖於檢察官偵查中
    證稱：乙○○有說要負責開本票償還等語（見同上偵查卷第
    四十八頁），惟此部分為證人乙○○所否認，並於檢察官偵
    查中證稱：其僅答應協助被告追索會款，再交由債權人分配
    等語（見同上偵查卷第二十一頁），此與被告之陳述及證人
    即互助會員甲○○之母王張寶雲於檢察官偵查中證稱：乙○○在協調會上說要收會錢給大家等語（見同上偵查卷第二十
    八頁）互核相符，參以被告與活會會員所簽署之協議書中，
    僅記載關於收取之死會會款如何分配予活會會員之方式，並
    未記載若死會會款無法收取時，被告及保證人乙○○應如何
    清償，更乏乙○○應簽發本票供被告清償債務之明文（見同
    上偵查卷第五十九頁），尚難認乙○○有何簽發本票或授權
    被告簽發本票之承諾，何況被告一再供承附表所示之本票均
    為伊所偽造，未經乙○○授權，審諸偽造有價證券罪刑甚重
    ，倘被告確無偽造之情，豈有無端坦認犯行，甘受重罪懲罰
    之可能，足見證人己○○上開證言殊難憑採。綜上所述，本
    件事證明確，被告本件偽造有價證券之犯行堪以認定。
二、按刑法及刑法施行法部分條文業經修正公布，並均於民國九
    十五年七月一日施行（修正前刑法以下簡稱舊法；修正後刑
    法以下簡稱新法）。其中刑法第二條第一項之規定，係規範
    行為後法律變更所生新舊法律比較適用之準據法，於新法施
    行後，應適用新法第二條第一項規定之從舊從輕原則為比較
    ，且應就罪刑有關之共犯、未遂犯、連續犯、牽連犯、結合
    犯，以及累犯加重，自首減輕暨其他法定加減原因（如身分
    加減）與加減例等一切情形，綜其全部之結果而為比較後，
    整個之適用，不能割裂而分別適用有利益之條文（最高法院
    九十五年五月二十三日刑事庭第八次會議決議意旨參照）。
    查本件被告行為後，相關刑法規定變更如下：
  (一)關於刑法第二百零一條之偽造有價證券罪之法定罰金刑部分
    ，由原定貨幣單位銀元三千元（並依罰金罰鍰提高標準條例
    第一條前段之規定提高十倍後為銀元三萬元，折算新臺幣為
    九萬元）以下罰金，經依修正後刑法施行法第一條之一第一
    項、第二項前段規定，修正為貨幣單位為新臺幣，並就所定
    數額提高為三十倍，亦即修正為新臺幣九萬元以下罰金；而
    法定罰金刑最低度部分，舊法第三十三條第五款規定為銀元
    一元（並依罰金罰鍰提高標準條例第一條前段規定提高十倍
    後，折算為新臺幣三十元）以上，新法第三十三條第五款則
    修正為新臺幣一千元以上，以百元計算。
  (二)關於連續犯部分，舊法第五十六條有關「連續數行為而犯同
    一之罪名者，以一罪論，但得加重其刑至二分之一」之規定
    ，新法中業經刪除，意即新法就數犯罪行為所成立之數同一
    罪名，原則係採分論併罰之方式處斷。
  (三)關於自首部分，新法第六十二條前段將舊法同條必減輕其刑
    之規定，修正為「得」減輕其刑。
  (四)綜合比較上開行為時法與裁判時法，關於修正之罰金刑最高
    度部分，行為時法與裁判時法輕重相同，就修正之罰金刑最
    低度部分、連續犯及自首部分之規定，則以行為時之舊法較
    有利於被告，自應依新法第二條第一項前段之規定，適用舊
    法之規定論處。
三、核被告所為，係犯行為時之刑法第二百零一條第一項之偽造
    有價證券罪。被告盜用乙○○之印章蓋用印文於本票上，為
    偽造有價證券之階段行為，又被告將附表所示本票持交活會
    會員，此行使之低度行為為偽造之高度行為所吸收，均不另
    論罪。被告利用不知情之李明珮、李芯羚為其填寫偽造本票
    之日期及金額，或為其轉交偽造本票予活會會員，為間接正
    犯。被告先後多次偽造本票之犯行，時間緊接，手法相同，
    觸犯構成要件相同之罪，顯係基於概括犯意為之，屬連續犯
    ，應依舊法第五十六條之規定論以一罪，並加重其刑。被告
    於本院簡易庭向臺灣桃園地方法院檢察署告發其犯罪（九十
    四年六月十日）前，已於同年五月二十七日具狀向同上檢察
    署承認犯罪並接受裁判，有其刑事自首狀上所蓋臺灣桃園地
    方法院檢察署收文章戳之日期可資佐證，核與自首要件相符
    ，應依舊法第六十二條前段之規定減輕其刑，並於先依連續
    犯之規定加重後減輕之。爰審酌被告偽造本票數量甚多，致
    乙○○及收受本票之會員受害非輕，且迄今仍未清償債務，
    又未與會員達成和解，惟犯後坦承犯行，態度良好等一切情
    狀，量處如主文所示之刑。附表所示之本票，係被告所偽造
    ，爰依刑法第二百零五條之規定，不問屬於犯人與否，均宣
    告沒收。
據上論斷，依刑事訴訟法第二百九十九條第一項前段，修正後刑
法第二條第一項前段，行為時刑法第二百零一條第一項，修正前
刑法第五十六條、第六十二條前段，刑法第二百零五條，罰金罰
鍰提高標準條例第一條前段，判決如主文。
本案經檢察官徐則賢到庭執行職務。
中    華    民    國    95    年    8     月    30    日
                  刑事第八庭  審判長法  官  曾家貽
                                    法  官  吳為平
                                    法  官  袁雪華
上正本證明與原本無異。
如不服本判決，應於判決送達後10日內向本院提出上訴狀（應附
繕本），上訴於臺灣高等法院。
                                    書記官  邱仲騏
中    華    民    國    95    年    8     月    30    日
附錄本案論罪科刑之法條：
中華民國刑法第201條第1項
（有價證券之偽造變造與行使罪）
意圖供行使之用，而偽造、變造公債票、公司股票或其他有價證
券者，處3 年以上10年以下有期徒刑，得併科3 千元以下罰金。
中華民國刑法第205條
（沒收物）
偽造、變造之有價證券、郵票、印花稅票、信用卡、金融卡、儲
值卡或其他相類作為提款、簽帳、轉帳或支付工具之電磁紀錄物
及前條之器械原料及電磁紀錄，不問屬於犯人與否，沒收之。
附表
┌──┬───┬────────┬──────────┬──────────┬────┬────┐
│編號│起訴書│   票   號      │    發   票   日    │   到   期    日    │金額    │ 持票人 │
│    │編號  │                │                    │                    │新臺幣  │        │
├──┼───┼────────┼──────────┼──────────┼────┼────┤
│ １ │1     │ＴＨ０三三六一七│九十一年三月十九日  │九十一年九月十日    │45,000元│己○○  │
├──┼───┼────────┼──────────┼──────────┼────┼────┤
│ ２ │2     │ＴＨ０三三六一九│九十一年三月十九日  │九十一年九月十日    │45,000元│甲○○  │
├──┼───┼────────┼──────────┼──────────┼────┼────┤
│ ３ │3     │ＴＨ０一八０五四│九十一年四月十七日  │九十一年九月二十三日│40,000元│己○○  │
├──┼───┼────────┼──────────┼──────────┼────┼────┤
│ ４ │4     │ＴＨ０一八０五六│九十一年四月十七日  │九十一年九月二十三日│40,000元│甲○○  │
├──┼───┼────────┼──────────┼──────────┼────┼────┤
│ ５ │5     │ＴＨ０一八０六六│九十一年五月二十二日│九十一年十月二十六日│45,714元│己○○  │
├──┼───┼────────┼──────────┼──────────┼────┼────┤
│ ６ │6     │ＴＨ０一八０六八│九十一年五月二十二日│九十一年十月二十六日│45,714元│甲○○  │
├──┼───┼────────┼──────────┼──────────┼────┼────┤
│ ７ │7     │ＴＨ０一八０七三│九十一年五月二十二日│九十一年十月二十六日│ 2,857元│丁○○○│
│    │      │                │                    │                    │        │        │
├──┼───┼────────┼──────────┼──────────┼────┼────┤
│ ８ │8     │ＴＳ五七三八八二│九十一年六月十八日  │九十一年十一月二十五│45,000元│己○○  │
│    │      │                │                    │日                  │        │        │
├──┼───┼────────┼──────────┼──────────┼────┼────┤
│ ９ │9     │ＴＳ五七三八八四│九十一年六月十八日  │九十一年十一月二十五│45,000元│甲○○  │
│    │      │                │                    │日                  │        │        │
├──┼───┼────────┼──────────┼──────────┼────┼────┤
│１０│13、17│ＴＳ五一三二０九│九十一年七月二十六日│九十二年一月二十五日│ 2,857元│丁○○○│
├──┼───┼────────┼──────────┼──────────┼────┼────┤
│１１│10    │ＴＳ五一三二一二│九十一年七月二十六日│九十二年一月二十五日│45,714元│甲○○  │
├──┼───┼────────┼──────────┼──────────┼────┼────┤
│１２│11    │ＴＳ五一三二一四│九十一年七月二十六日│九十二年一月二十五日│45,714元│己○○  │
├──┼───┼────────┼──────────┼──────────┼────┼────┤
│１３│12、15│ＴＳ五一三二一八│九十一年七月二十六日│九十二年二月二十五日│ 2,857元│丁○○○│
├──┼───┼────────┼──────────┼──────────┼────┼────┤
│１４│14    │ＴＳ五一三二二一│九十一年七月二十六日│九十二年二月二十五日│45,714元│甲○○  │
├──┼───┼────────┼──────────┼──────────┼────┼────┤
│１５│16    │ＴＳ五一三二二三│九十一年七月二十六日│九十二年二月二十五日│45,714元│己○○  │
├──┼───┼────────┼──────────┼──────────┼────┼────┤
│１６│18    │ＴＳ五一三九五二│九十一年八月二十七日│九十二年三月二十五日│ 2,857元│丁○○○│
├──┼───┼────────┼──────────┼──────────┼────┼────┤
│１７│19    │ＴＳ五一三九五五│九十一年八月二十七日│九十二年三月二十五日│45,714元│己○○  │
├──┼───┼────────┼──────────┼──────────┼────┼────┤
│１８│20    │ＴＳ五一三九五七│九十一年八月二十七日│九十二年三月二十五日│45,714元│甲○○  │
└──┴───┴────────┴──────────┴──────────┴────┴────┘


司法院資訊處製作；財團法人民間司法改革基金會備份。
